臺灣高等法院高雄分院民事判決　九十三年度上易字第一○號
　　　上　訴　人　　乙○○
　　　上　訴　人　　戊○○
　　　上　訴　人　　己○○
　　　右三人
　　　訴訟代理人　　沈志祥律師
　　　被上訴人　　　林陽實業股份有限公司
　　　法定代理人　　丁○○
　　　訴訟代理人　　郭清寶律師
　　　複　代理人　　李偉如律師
　　　　　　　　　　丙○○
當事人間請求損害賠償事件，上訴人對於民國九十二年十一月二十八日臺灣高雄地方
法院九十二年度訴字第一五九二號第一審判決提起上訴，本院於九十三年十一月十一
日言詞辯論終結，判決如下：
    主    文
上訴駁回。
第二審訴訟費用由上訴人負擔。
    事實及理由
一、上訴人主張：被上訴人於民國八十五年五月三十日為向訴外人正隆股份有限公司
    （以下簡稱正隆公司）領取工程保固款，需委請中國信託商業銀行新興分行（以
    下簡稱中國商銀新興分行）擔任保證人，而該銀行則要求被上訴人以定存單質押
    該行以代保證。被上訴人遂委請上訴人戊○○、乙○○、己○○提供自有資金向
    中國商銀新興分行申辦記名式整存整付定期存款，上訴人己○○以甲○○名義辦
    理，分別為新台幣（下同）一百四十萬（戊○○名義）、三百萬（乙○○名義）
    、二百七十萬元（甲○○名義），並以上述定存單（下稱系爭定存單）質押中國
    商銀新興分行以代保證。兩造並約定於正隆公司之工程保固期屆滿時，被上訴人
    應返還系爭定期存單予上訴人。惟被上訴人竟於正隆公司之工程保固期屆滿之際
    ，明知上開定期存單之款項並非屬於被上訴人所有，竟故意於九十年五月二十八
    日對上述定存單聲請假扣押，並以上開款項為被上訴人所有為由，向鈞院提起清
    償債務之訴，惟經鈞院判決無理由敗訴駁回確定。是以，被上訴人向鈞院聲請假
    扣押，係濫用司法程序故意以背於善良風俗之方法加損害於上訴人或過失侵害上
    訴人之權利，致上訴人等無法依原定計劃如期運用定期存單之款項而受有借款利
    息差額及投資賠償等損害，為此乃依侵權行為之法律關係，請求被上訴人應給付
    上訴人己○○二十五萬二千五百六十三元、上訴人乙○○七萬七千八百二十八元
    、上訴人戊○○四十七萬三千五百十二元及均自起訴狀繕本送達翌日起至清償日
    止按週年利率百分之五計算之利息。於本院聲明：(一)原判決廢棄。(二)被上訴人應
    給付上訴人己○○二十五萬二千五百六十三元、上訴人乙○○七萬七千八百二十
    八元、上訴人戊○○四十七萬三千五百十二元及均自起訴狀繕本送達翌日起至清
    償日止按週年利率百分之五計算之利息。
二、被上訴人則以：(一)上訴人己○○並非系爭定存單名義人，亦非假扣押之債務人，
    其當事人自不適格，請求為無理由。且假扣押之目的，係在保全將來之強制執行
    ，被上訴人依法聲請假扣押執行，無背於善良風俗方法之可言。(二)被上訴人不明
    瞭上訴人等人之財務狀況，且上訴人主張因被上訴人之假扣押致遭受借款利息損
    失，係因上訴人向他人借貸，致付出之利息，應非被上訴人於假扣押之際所能預
    見，其損害與被上訴人之假扣押行為間無相當因果關係等語抗辯。於本院聲明：
    上訴駁回。
三、上訴人主張被上訴人於八十五年五月間委請上訴人己○○、乙○○、戊○○以其
    個人名義及資金向中國商銀新興分行申辦記名式整存整付定期存款，嗣後以戊○
    ○、乙○○、甲○○之名義，分別辦理一百四十萬、三百萬元，二百七十萬元之
    定期存單，供被上訴人質押該行，以擔保該行為被上訴人領取正隆公司保固款出
    具之保證書。被上訴人於定存單到期之際，向台灣高雄地方法院聲請假扣押，並
    於九十年五月二十八日扣押系爭定存單，再向上訴人乙○○、戊○○及第三人甲
    ○○提起清償債務訴訟，經高雄地方法院判決被上訴人敗訴確定。上訴人為取回
    擔保金聲請撤銷該假扣押後，始於九十二年五月二十八日領回系爭定存單之事實
    ，業據提出銀行利息對帳單三份、判決書一份等為證，亦經本院調取高雄地方法
    院九十年度執全字第一六○三號卷核閱屬實，自堪信為真實。上訴人主張被上訴
    人明知匯入甲○○之二百四十萬元與五百四十萬元，並非清償上開定期存單之金
    錢，明知系爭定存單款項非被上訴人所有，故意以假扣押程序侵害其權利等語；
    被上訴人則抗辯系爭二百七十萬定期存單係以甲○○名義辦理，假扣押債務人為
    甲○○，與上訴人己○○無涉，且上訴人是否向他人借款及投資，與被上訴人假
    扣押該定期存單並無相當因果關係，被上訴人聲請假扣押系爭定存單並無故意或
    過失之情形等語。是本件之爭執點在於(一)被上訴人聲請假扣押系爭定期存單，何
    人為因假扣押受損害之人？(二)上訴人所主張之上開損害是否係因被上訴人之假扣
    押行為所致？茲分述如下：
四、被上訴人聲請假扣押系爭定期存單，何人為因假扣押受損害之人？
    查，被上訴人於九十年五月九日以訴外人甲○○、上訴人乙○○、戊○○為債務
    人向高雄地方法院聲請假扣押，經該院於九十年五月十一日裁定准予假扣押，嗣
    經被上訴人提供擔保後，執行法院於九十年五月二十八日對債務人甲○○、乙○
    ○、戊○○於中國商銀新興分行之上開定期存單發扣押命令，禁止甲○○、乙○
    ○、戊○○收取債權。甲○○、乙○○、戊○○於九十二年五月七日聲請撤銷假
    扣押，該院於九十二年四月三十日撤銷該假扣押裁定，並於九十二年五月二十二
    日撤銷上開扣押命令之事實，經本院調閱高雄地方法院九十年度執全字第一六○
    三號卷核閱屬實。則該假扣押之執行債務人為甲○○、乙○○、戊○○，至為明
    確，是若因假扣押受有損害之人，其請求執行債權人即被上訴人賠償損害，自以
    上開假扣押執行債務人為限。
五、上訴人所主張之上開損害事由，是否係因被上訴人之假扣押行為所致？
(一)、上訴人己○○主張因其定期存單遭被上訴人聲請假扣押，致其於假扣押期間需另
    向國泰人壽借款以因應期間之開支，自九十年五月二十八日至九十二年五月二十
    八日假扣押期間，共計二年一個月，其於九十年九月四日以國泰人壽保單向國泰
    人壽借款二百七十萬元，年利率６．５５％，為此需支付較高之利息損失，其計
    算損失三十六萬八千四百三十八元，扣除定期存單利息總計十一萬五千八百七十
    五元，總計損失為二十五萬二千五百六十三元。為此需要支付高額利息損失，就
    此利息損失，請求被上訴人賠償云云。查，本件執行假扣押之債務人為甲○○，
    本件若因假扣押受有損害之人，亦為甲○○，已如前所述，是上訴人己○○既非
    本件假扣押之債務人，當不能主張因假扣押受有損害，雖證人甲○○於本院審理
    中到庭證稱：八十五年間己○○確實用我的名義在中國信託有二百七十萬元的定
    期存單等語（見本院卷第一七三頁），惟設定定期存單之名義人既為甲○○，定
    期存單之利息，中國商銀新興分行亦存入甲○○於該銀行之帳號0000000
    000號之帳號內，有對帳單一份（附於原審卷第十一頁）可參，是僅有甲○○
    始能主張該定期存單之權利，而被上訴人聲請假扣押亦以甲○○為債務人，係假
    扣押甲○○名義之定期存單，是縱使受有損害，亦須以甲○○受有損害，始能請
    求假扣押所受損害之賠償，故縱使該定期存之金錢係由己○○所支出，亦僅能認
    定己○○與甲○○之間存有委任契約，己○○可向甲○○主張返還該定期存單之
    金錢，而不能直接向中國商銀新興分行主張有定期存單之權利，且其既非本件假
    扣押債務人，是縱其受有損害，與本件假扣押並無相當因果關係，其主張因本件
    假扣押致其受有損害為由，請求利息之損害賠償，即屬無據。
(二)、上訴人戊○○主張其原欲利用系爭定期存單之金錢與訴外人康德行合夥投資八里
    土建裝修面裝復工程，並已與康德行簽立出資契約，惟因被上訴人聲請假扣押，
    致上訴人無法於前開工程進行中如期提出出資額三百萬元，其因而賠償其他合夥
    人三百萬元之百分之二十利息，亦即六十萬元之賠償。上訴人所受之損害，實因
    被上訴人故意假扣押所致，故扣除中國商銀新興分行支付上訴人定期存單之總計
    利息為十二萬六千四百八十八元，故請求被上訴人賠償四十七萬三千五百十二元
    等語。惟查，證人康德行於本院審理中到庭證稱：當初我有要去承攬一個室內裝
    修工程，因為我的資金不夠，所以我就請涂全和先生與我合夥，當時約定每人出
    資三百萬元，他說他本身沒有錢，他太太戊○○那邊有錢。、、、這是當時要與
    涂全和合夥時訂立的，當時他出資多少與扣除多少錢都忘記了、、、等語。（見
    本院卷第九十五頁）。又證稱：（本案是你跟戊○○合夥或是涂全和合夥？）我
    是跟涂全和合夥。我只知道涂全和沒有錢，他的錢要向他太太戊○○拿。（見本
    院卷第一五七頁）。是依上開證人所述，證人係與戊○○之先生涂全和合夥，即
    合夥契約之當事人並非上訴人戊○○本人，而合夥投資承攬工程，該工程之利益
    與虧損均由合夥當事人所承擔，且投資事業並非一定有報酬利益，甚或有虧損之
    可能，故上訴人戊○○既非合夥當事人，而其先生涂全和與他人訂立合夥契約所
    訂立之違約條件，自無法拘束於上訴人戊○○，縱上訴人戊○○未提供金錢予涂
    全和投資合夥事業，致涂全和需賠償他人，亦非屬上訴人戊○○個人之損害，上
    訴人戊○○主張其因此受有損害，顯難採酌。
(三)、上訴人乙○○主張因以其名義存入一百四十萬元定存單，致其資金調度困難，遂
    於八十六年四月十七日以其丈夫涂全允名下所有之房屋為擔保，向國泰人壽借款
    一百二十萬元（以涂全允之國泰人壽之保單借款），供資金調度之用，剩餘部分
    即匯入上訴人乙○○帳戶內，該借款利息亦由其繳納。上訴人乙○○原欲以系爭
    定期存單到期後之金錢返還國泰人壽之借款，惟竟遭被上訴人假扣押，致上訴人
    無法如期返還借款，是以假扣押期間，中國商銀新興分行支付定期存單之利息為
    五萬九千零二十八元，而支付與國泰人壽之利息為九萬零三百二十四元（九十年
    五月至九十一年八月），嗣後上訴人乙○○向玉山銀行借款清償國泰人壽借款，
    支出利息為四萬六千五百三十二元（九十一年八月至九十二年五月），扣除中國
    商銀新興分行定存利息，總計損失為七萬七千八百二十八元等語。惟查，上訴人
    所述以其先生涂全允之不動產為借貸，借貸人係其先生涂全允，有國泰人壽房屋
    擔保借款繳息證明單與玉山銀行九十二年八月十二日函各一份附於原審卷（見原
    審卷第十四九十八頁），顯見借貸之債務人為其先生涂全允，而非上訴人乙○○
    ，是借款之之債務人既為涂全允，利息債務人應為涂全允，且向銀行借貸所支付
    利息，係其運用銀行所借資金之對價，亦難認該利息之支出，即為損害，況本件
    係假扣押上訴人乙○○之定期存單金錢，若假扣押受有損害之人亦為乙○○，而
    上開借款債務人為涂全允，利息之債務亦為涂全允所需負擔，是以涂全允名義之
    借貸所為利息之支出，尚難認屬上訴人乙○○之損害。縱上訴人雖辯稱上開借貸
    之金錢係供其使用云云屬實，並不影響涂全允為借款債務人，必須負擔利息債務
    之事實，上開利息之支出與被上訴人為本件假扣押行為，並無相當因果關係，是
    尚難認定上訴人乙○○未能以定期存單之存款清償該筆借款，上開利息之支出即
    為上訴人乙○○所受之損害。
六、綜上所述，上訴人基於侵權行為之法律關係請求被上訴人賠償上開款項及法定利
    息，與法未合，應予駁回。原審為上訴人敗訴之判決，及駁回其假執行之聲請，
    並無不合。上訴意旨指摘原判決不當，求予廢棄改判，為無理由，應予駁回。
七、據上論結，本件上訴為無理由，依民事訴訟法第四百四十九條第一項、第七十八
    條、第八十五條第一項前段，判決如主文。
中　　　華　　　民　　　國　　九十三　　年　　十一　　月　　二十五　　日
                                                民事第二庭
                                                  審判長法　官簡色嬌
                                                        法　官朱玲瑤
                                                        法　官沈建興
正本係照原本作成。
不得上訴。
中　　　華　　　民　　　國　　九十三　　年　　十一　　月　　二十六　　日
                                                    法院書記官林明威
